【裁判字號】    98,台上,130
【裁判日期】    980109
【裁判案由】    公共危險
【裁判全文】
最高法院刑事判決              九十八年度台上字第一三０號
上  訴  人  甲○○
選任辯護人  何崇民律師
上  訴  人  乙○○
上列上訴人等因公共危險案件，不服台灣高等法院台中分院中華
民國九十五年四月十二日第二審判決（九十四年度交上訴字第二
二二二號，起訴案號：台灣台中地方法院檢察署九十三年度偵字
第九二五０號），提起上訴，本院判決如下：
    主  文
上訴駁回。
    理  由
按刑事訴訟法第三百七十七條規定，上訴於第三審法院，非以判
決違背法令為理由，不得為之。是提起第三審上訴，應以原判決
違背法令為理由，係屬法定要件。如果上訴理由書狀並未依據卷
內訴訟資料，具體指摘原判決不適用何種法則或如何適用不當，
或所指摘原判決違法情事，顯與法律規定得為第三審上訴理由之
違法情形，不相適合時，均應認其上訴為違背法律上之程式，予
以駁回。本件原判決已敘明依憑證人即蒐證警員賴英門於台灣台
中地方法院九十三年度交聲字第三七一號聲明異議案件之證述，
佐以上訴人甲○○、乙○○於原審之供述，並有現場圖、蒐證錄
影光碟及翻拍照片在卷可稽，復經原審勘驗蒐證錄影光碟，製有
勘驗筆錄附卷足據。對於甲○○、乙○○一致所辯：係因陷入車
陣，進退兩難，才跟隨前車闖紅燈行駛，並未參與集體併行佔據
車道競速行駛、蛇行、闖紅燈云云，何以均不足採取，亦已憑卷
內證據資料，於理由內詳為指駁說明。因而認為第一審論處甲○
○、乙○○共同以闖紅燈、變換車道、併行佔據車道競速、蛇行
等飆車方式致生往來之危險罪刑，並諭知易科罰金之折算標準，
為無不合，予以維持，駁回甲○○、乙○○在第二審之上訴。已
詳敘所憑之證據及其認定之理由，所為論斷與卷內證據資料相符
，從形式上觀察，並無何違背法令之情形存在。上訴意旨甲○○
略以：(一)原審於民國九十四年十一月九日勘驗蒐證錄影光碟顯示
，於一分一秒、二分一秒、二分三十一秒時，均出現車輛喇叭聲
音，有卷附勘驗筆錄可憑。原判決理由卻說明經勘驗蒐證錄影光
碟結果，於甲○○、乙○○參與集體闖紅燈前後，均未聽見車輛
喇叭聲音等語，原判決認定事實與卷內證據不相符合，有判決理
由矛盾之違法。(二)原審於九十五年三月二十九日再次勘驗蒐證錄
影光碟，主要目的在確定甲○○所駕駛車牌號碼六Ｖ─二一九九
自用小客車是否出現在蒐證錄影光碟，並非針對車輛喇叭聲音，
故未確認有無及何時出現車輛喇叭聲音。原審九十五年三月二十
九日勘驗筆錄記載：從警員蒐證錄影開始，顯示有車陣聚集，集
體行駛於車道，沒有車輛喇叭聲音，只有來往車輛聲音等語，核
與勘驗結果不符，應不得作為證據。原判決不採取原審於九十四
年十一月九日勘驗蒐證錄影光碟結果，並未說明理由，即率為採
取原審於九十五年三月二十九日所為勘驗，認定並無車輛喇叭聲
音，有採證違反證據法則及判決理由不備之違法。(三)縱使甲○○
闖紅燈現場，確實未有車輛喇叭聲音催促迅速前行，然甲○○所
辯：當時車輛緊緊前後跟隨，並無間隙存在，伊委實無法右轉，
只得迫於情勢跟隨前車繼續前進等語，仍屬實在可取。原判決竟
說明倘甲○○有意右轉行駛，於抵達台中市○○路與環中路交岔
路口前數十公尺前，即應靠右行駛，俾便在路口右轉等語，因而
不採取甲○○所為辯解，有採證違反經驗法則之違法。又原審苟
對甲○○所辯上情存疑，亦應勘驗蒐證錄影光碟，據以查明甲○
○有無可能在路口前數十公尺靠右行駛。乃原審就該攸關認定甲
○○犯罪事實有重大關係之事項未為調查，有應於審判期日調查
之證據而未予調查之違法。(四)甲○○與車道上其他駕駛人既不相
識，如何就其他駕駛人變換車道、併行佔據車道競速、蛇行等飆
車行為有所認識？原判決未為調查並說明理由，即率為認定甲○
○與其他駕駛人就飆車行為有犯意聯絡，有調查職責未盡及判決
理由不備之違法；乙○○略以：(一)乙○○並未參與飆車，係因陷
在車陣中無法動彈，故停留約十分鐘。又因當時場面混亂，不知
路口是否為紅燈，從未承認故意闖紅燈。(二)蒐證錄影光碟僅顯示
車輛很多，乙○○所駕駛車輛有在車陣之中，並未拍攝到乙○○
所駕駛車輛闖紅燈畫面。所謂乙○○駕駛車輛闖紅燈，只是蒐證
警員個人認知而已。(三)乙○○原本打算在中清路與環中路口右轉
前往加油站加油，因動彈不得，只好放棄右轉，儘速開車離開。
原判決完全採信警員為求績效看圖說故事之說法，以短短二分鐘
塞車畫面入人於罪各云云。經查：(一)原審九十四年十一月九日勘
驗筆錄係記載：蒐證錄影光碟於一分一秒、二分一秒、二分三十
一秒時，均有出現車輛喇叭聲音；原審九十五年三月二十九日勘
驗筆錄則記載：(1)從警員蒐證錄影開始，顯示有車陣聚集，集體
行駛於車道，沒有車輛喇叭聲音，只有來往車輛聲音。(2)在第二
七秒、第二八秒時，車牌號碼六Ｖ─二一九九自用小客車（按係
甲○○所駕駛車輛）、車牌號碼Ｍ七─八七二三自用小客車（按
係乙○○所駕駛車輛）分別出現在車陣中，甲○○所駕駛車輛在
內側車道行駛。(3)路口交通號誌係紅燈，甲○○、乙○○等人所
駕駛車輛集體闖紅燈通過等語，各有卷附勘驗筆錄可憑（見原審
卷第四九頁、第六五頁背面）。足見原審九十四年十一月九日勘
驗筆錄記載蒐證錄影光碟出現車輛喇叭聲音等情，係指蒐證錄影
開始後一分一秒、二分一秒、二分三十一秒時所顯示情形，而原
審九十五年三月二十九日勘驗筆錄記載蒐證錄影光碟沒有車輛喇
叭聲音等情，係指蒐證錄影開始後第二八秒前所顯現情況，二者
並無衝突矛盾，不容混淆。原判決說明勘驗蒐證錄影光碟結果，
足認自蒐證錄影開始，迄甲○○、乙○○闖紅燈前後，均未聽聞
車輛喇叭聲音等語（見原判決理由二、(二)第二五行至第二七行）
，核與原審九十五年三月二十九日勘驗蒐證錄影光碟結果，尚屬
相符。原審於審判程序依法定調查證據程序，勘驗蒐證錄影光碟
，並製有勘驗筆錄為證，原判決採為認定甲○○、乙○○犯罪事
實之證據，自無不合，並無甲○○上訴意旨所稱採證違反證據法
則或判決理由矛盾之違法可言。至於原審九十四年十一月九日勘
驗筆錄記載有車輛喇叭聲音等情，既係指蒐證錄影開始後一分一
秒、二分一秒、二分三十一秒時所顯示情形，距離甲○○、乙○
○闖紅燈通過路口已有不短時間，核與判斷甲○○、乙○○所辯
因駕駛車輛陷於車陣中，無法脫離，又經後車不斷按鳴喇叭催促
，迫於無奈，始跟隨前車闖紅燈通過路口等情，是否可採，並無
干涉。原判決未就九十四年十一月九日勘驗蒐證錄影光碟所見情
形，說明不予採取甲○○、乙○○所辯上情之理由，難認有判決
理由不備之違法。(二)甲○○於警詢供稱：伊於闖紅燈前，係將車
輛「停」在中清路「慢車道」上（往台中市區方向）（見偵查卷
第三六頁）；於檢察官訊問時供述：伊有在環中路上高速行駛（
見偵查卷第一五二頁）；於台灣台中地方法院九十三年度交聲字
第三七一號聲明異議案件供述：伊在距離一百多公尺遠，看到前
方有飆車，路邊停很多車輛，連機車道都有車輛，伊行駛在中間
車道，也有想停在路邊（見第一審卷第八六、八七、八九、九二
、九三頁）；於原審供述：伊係行駛在中清路上，原本要在中清
路、環中路路口右轉環中路等語（見原審卷第六五頁背面）。則
甲○○倘無意跟隨所謂飆車族前行，既有飆車族在前聚集或呼嘯
而過，理應停車在中清路「慢車道」上重新起動時，在「慢車道
」或「外側車道」謹慎前行，俾便在交岔路口右轉環中路，豈會
不畏困難自路邊變換車道駛入中間車道，甚且進入內側車道，並
反於原先路線在交岔路口闖紅燈左轉進入環中路，並跟隨前車高
速行駛。原判決敘明其得心證理由，就甲○○所辯係因車輛緊緊
跟隨，無法右轉，只得跟隨前車闖紅燈前行等情，不予採取，因
而認定甲○○係參與飆車，並非事理所無，核無採證違反經驗法
則之違法。(三)刑事訴訟法所稱依法應於審判期日調查之證據，係
指與待證事實有重要關係，在客觀上顯有調查必要性之證據而言
，故其範圍並非漫無限制，必其證據與判斷待證事實之有無，具
有關聯性，得據以推翻原判決所確認之事實，而為不同之認定，
若僅枝節性問題，或所證明之事項已臻明確，欠缺調查之必要性
，原審未為無益之調查，並無違法之可言。無論甲○○闖紅燈前
夕由中清路往台中市區方向之車況如何，甲○○既要右轉環中路
行駛，其提早在中清路上設法靠右行駛，難認有實際困難，無由
辦到。又在車陣中能否靠右行駛，亦難以單憑勘驗蒐證錄影光碟
觀察得知。原審未依職權勘驗蒐證錄影光碟調查中清路上之車況
而為無益之調查，難認有應於審判期日調查之證據而未予調查之
違法。(四)共同正犯間意思之聯絡，不限於事前有所謀議，於行為
當時有共同犯意之聯絡者，亦屬之，其表示之方法，亦不以明示
通謀為必要，即相互間有默示之合致，亦無不可；復不以數人間
直接發生者為限，即有間接之聯絡者，亦包括在內。又共同正犯
間並非僅就其自己所實行犯罪行為負其責任，在犯意聯絡之範圍
內，對於他共同正犯所實行犯罪行為，亦應共同負責。本件警員
蒐證路段係市內公眾使用之道路，蒐證時間已接近凌晨二時許，
卻有眾多駕駛人駕駛車輛聚集，或併行佔據道路競速行駛，或蛇
行，或闖紅燈等飆車行為，足認聚集之各該駕駛人有以自己之行
為或利用他人之行為，致生往來之危險之犯意聯絡。甲○○、乙
○○與其他駕駛人併行佔據道路競速行駛、蛇行、闖紅燈等整體
、連串之行為，足以發生往來之危險。甲○○、乙○○與其他駕
駛人並不相識，仍無礙於其等應負共同正犯責任。原判決已調查
卷內事證並詳為說明其認定甲○○、乙○○與其他駕駛人，雖互
不認識，彼此之間仍有犯意聯絡之得心證理由（見原判決理由二
、(四)），並無不合。甲○○上訴意旨指稱原判決認定甲○○對於
其他不認識之駕駛人佔據車道競速、蛇行等飆車行為有所認識一
節，並未調查相關事證，亦未說明所憑理由，有調查職責未盡及
判決理由不備之違法云云，不屬依據卷內訴訟資料而為具體指摘
之適法上訴第三審理由。(五)乙○○上訴意旨所指各情，均係單純
為事實上之爭執，並無一言及於原判決認事用法有何違法之處，
自非上訴第三審之適法理由。又中華民國九十六年罪犯減刑條例
係九十六年七月四日制定公布、九十六年七月十六日施行，原審
判決時，未及適用同條例予以減刑，自無違法可言。本件甲○○
、乙○○所犯之罪，倘合於中華民國九十六年罪犯減刑條例所定
減刑條件，應由同條例第八條第一項所定得聲請減刑之人，於判
決確定後，依法聲請減刑，併此說明。甲○○、乙○○上訴意旨
仍執前詞，再為事實上之爭執，或徒憑己見，就原審取捨證據與
判斷其證明力之適法行使，及判決內已明白論斷之事項，任意指
摘為違法，並非適法之上訴第三審理由。甲○○、乙○○之上訴
均違背法律上之程式，應予駁回。
據上論結，應依刑事訴訟法第三百九十五條前段，判決如主文。
中    華    民    國  九十八  年    一    月    九    日
                      最高法院刑事第六庭
                          審判長法官  洪  清  江
                                法官  韓  金  秀
                                法官  林  勤  純
                                法官  李  錦  樑
                                法官  陳  國  文
      本件正本證明與原本無異
                                      書  記  官
中    華    民    國  九十八  年    一    月   十五   日
                                                      v


司法院資訊處製作；財團法人民間司法改革基金會備份。
